臺灣高等法院高雄分院刑事判決　　 96年度上更(一)字第147號
上　訴　人
即　被　告　乙○○
選任辯護人　黃祖裕律師
上列上訴人因公共危險案件，不服臺灣高雄地方法院93年度訴字
第1391號中華民國93年6 月30日第一審判決（起訴案號：臺灣高
雄地方法院檢察署93年度偵字第6424號），提起上訴，判決後，
經最高法院發回更審，本院判決如下：
    主  文
原判決撤銷。
乙○○放火燒燬他人所有之衣服，致生公共危險，處有期徒刑壹
年貳月。扣案打火機壹只沒收。
    事  實
一、緣乙○○係陳姵均之前夫，2 人仍共同居住在高雄縣鳳山市
    ○○○路102 號7 樓，平日常因陳姵均與友人出去吃飯而發
    生爭吵，於93年3 月13日凌晨4 時50分許乙○○飲酒後，因
    見陳姵均未在家中，酒後一時情緒激動，竟萌生放火燒燬陳
    姵均及其女兒甲○○所有之衣服之犯意，將陳姵均所有2 件
    上衣、甲○○所有之外套1 件，置放在其上址住處門前及電
    梯門前之地上，持其所有打火機予以點燃，致陳姵均、甲○
    ○所有之衣服遭燒燬而喪失效用（毀損部分未據告訴），並
    產生濃煙，火勢並延燒至鄰近之2 雙鞋子（毀損部分未據告
    訴），並快燒到附近之木製鞋櫃，致生公共危險。嗣因大廈
    管理員李清吉及時以滅火器撲滅火勢，始未釀成災害，並扣
    得乙○○所有用以點火之打火機1 只。
二、案經高雄縣政府警察局鳳山分局移送臺灣高雄地方法院檢察
    署檢察官偵查起訴。
    理  由
壹、證據能力部分：
    本判決所引用之證據資料（詳後引證據），其中傳聞證據部
    分，縱無刑事訴訟法第159 條之1 至第159 條之4 或其他規
    定之傳聞證據例外情形，亦因被告、辯護人及檢察官於本院
    審判程序同意作為證據（見本院卷第22頁），依刑事訴訟法
    第159 條之5 第1 項之規定，本院審酌該證據作成之情況，
    認為適當，均得為證據。
貳、實體部分：
一、訊據上訴人即被告乙○○（下稱被告）矢口否認有何公共危
    險之犯行，辯稱：我在自己家門燒3 件衣服，放火處係在門
    前中央位置，距門牆、電梯門、上下樓梯間各1 公尺以上，
    燃燒範圍直徑約25公分，燃燒後溫度升高，火警警報器即響
    起，管理員李清吉即以滅火器撲滅，在客觀上無波及其他物
    品，無足生公共危險，應不構成犯罪云云。
二、然查：
（一）被告於上開時地，將被害人陳姵均所有2 件上衣、被害人
      甲○○所有之外套1 件，置放在上址住處門前，持其所有
      打火機予以點燃，致陳姵均、甲○○所有之衣服遭燒燬而
      喪失效用，並產生濃煙，嗣因大廈管理員李清吉及時以滅
      火器撲滅火勢之事實，業據被告於警詢、偵查、原審及本
      院審理時坦承不諱，核與證人即被害人陳姵均、甲○○於
      警詢時所證述之情節相符（見警卷第5 、8 頁），是被告
      上開自白，自堪信為真實。
（二）另證人即大樓管理員李清吉於警詢時證稱：當時火警警報
      器響起我就出去看，就發現在上述地點發生火警，我就立
      即上樓至七樓查看（當時火在燒）就立即拿滅火器撲滅；
      有燃燒過的衣物及一張字條等語；復於偵查中證稱：我到
      時火正在燃燒，快要燒到一旁木製鞋櫃，在旁有2 雙鞋子
      燒壞，我若沒趕到就會燒到櫃子，我上樓去滅火時火很旺
      等語（見警卷第11、12頁、偵卷第16頁）；復有火災現場
      照片2 張在卷可按（見警卷第21頁），則火災現場周圍附
      近確放置有鞋子及木製鞋櫃，而當時上開3 件衣服確已燃
      燒，復已延燒至鄰近之鞋子，且將要燒到附近之木製鞋櫃
      ，若證人李清吉未即時趕到顯即會燒到該木製鞋櫃甚明。
      又按刑法第175 條第1 項：放火燒燬前2 條以外他人所有
      物罪，固以致生公共危險即具體危險為犯罪構成要件之一
      ，惟所謂公共危險，祇須有發生實害之蓋然性為已足，此
      蓋然性之有無，應由事實審法院基於經驗法則，而為客觀
      之判斷（最高法院72年度台上字第2532號、88年度台上字
      第3281號判決意旨參照）。而衣服、鞋子及木製鞋櫃等均
      屬易燃之物品，若著火燃燒，火勢應當不小，顯對大樓住
      戶之生命、財產安全有危險性，且本案除上開3 件衣服確
      已燃燒外，復已延燒至鄰近之鞋子，且將要燒到附近之木
      製鞋櫃，則依客觀之經驗法則，被告放火燒燬上開衣服之
      行為，顯有波及周遭其他易燃物品之危險，而危急大樓住
      戶生命、財產之安全無訛，準此以觀，被告上開行為，有
      發生實害之蓋然性，足致生公共危險，自屬無疑。
（三）被告雖辯稱：我在自己家門燒3 件衣服，放火處係在門前
      中央位置，距門牆、電梯門、上下樓梯間各1 公尺以上，
      燃燒範圍直徑約25公分，燃燒後溫度升高，火警警報器即
      響起，管理員李清吉即以滅火器撲滅，在客觀上無波及其
      他物品，無足生公共危險，應不構成犯罪云云，並提出照
      片10張及平面圖1份為證（見本院上訴卷第52至57頁），
      惟該照片上顯示之拍攝日期為93年10月14日，距本案案發
      時（93年3 月13日）業已長達7 個月之久，則照片所示地
      上燃燒之焦黑痕跡顯已非本案案發當時之狀況甚明，且依
      本院上訴卷第54至57頁照片顯示，地面上因燃燒所留下之
      焦黑痕跡應有2 處，再參以警卷第21頁所附之案發後火災
      現場照片，衣服燃燒時火焰四射之情形，及證人李清吉之
      上開證述（詳於前述），本案燃燒之範圍直徑顯非僅只約
      25公分而已，故被告之上開辯解，顯無足採。
（四）綜上所述，被告前開所辯，係屬卸責之詞，不足採信，被
      告前開犯行已堪認定。
三、核被告所為，係犯刑法第175 條第1 項之放火燒燬住宅等以
    外之物罪。另按刑法上放火罪列入公共危險罪章內，而公共
    危險之直接被害法益，為一般社會之公共安全，故應以行為
    之個數定其罪數，是以一放火行為所燒燬之對象有複數不同
    之客體，即被告以一放火行為，同時燒燬被害人陳姵均、甲
    ○○等所有之物，仍僅論以一放火燒燬住宅等以外之物罪。
四、原審據以論處被告罪刑，固非無見；惟查：本案之火勢尚未
    延燒至附近之木櫃，原審事實欄卻記載火勢並延燒至鄰近之
    木櫃，尚有未洽。被告上訴意旨否認犯罪，指摘原判決不當
    ，雖無理由；惟原判決既有上開可議之處，自應由本院將原
    判決撤銷改判。審酌被告僅因不滿其妻外出與友人吃飯，即
    在酒後一時衝動，於公寓住處放火燒燬其妻子之衣服發洩情
    緒，嚴重危害他人之人身及財產安全等一切情狀，仍如原審
    量處如主文所示之刑。扣案之被告所有並持以點火之打火機
    1 只，係被告所有供其犯罪所用之物，爰依刑法第38條第1
    項第2 款之規定，併予宣告沒收。
據上論結，應依刑事訴訟法第369 條第1 項前段、第364 條、第
299 條第1 項前段，刑法第175 條第1 項、第38條第1 項第2 款
，判決如主文。
本案經檢察官羅建勛到庭執行職務。
中　　華　　民　　國　　96　　年　　7 　　月　　11　　日
                  刑事第九庭    審判長法  官  翁慶珍
                                      法  官  范惠瑩
                                      法  官  陳  箐
以上正本證明與原本無異。
如不服本判決應於收受本判決後10日內向本院提出上訴書狀，其
未敘述上訴理由者，並得於提起上訴後10日內向本院補提理由書
狀（均須按他造當事人之人數附繕本）「切勿逕送上級法院」。
中　　華　　民　　國　　96　　年　　7 　　月　　11　　日
　　　　　　　　　　　　　　　　　　　書記官  魏文常
附錄本件判決論罪科刑法條：
中華民國刑法第175條：
(放火燒燬住宅等以外之物罪)
放火燒燬前二條以外之他人所有物，致生公共危險者，處1 年以
上7年以下有期徒刑。
放火燒燬前二條以外之自己所有物，致生公共危險者，處3 年以
下有期徒刑。
失火燒燬前二條以外之物，致生公共危險者，處拘役或3 百元以
下罰金。
